臺灣嘉義地方法院交通事件裁定　　　　　　　　　　九十二年度交聲字第一六號
　　原處分機關　交通部公路總局嘉義監理所
　　異　議　人
　　即受處分人　甲○○
右列受處分人因違反道路交通管理處罰條例案件，對於原處分機關即交通部公路局嘉
義區監理所中華民國九十二年五月二日所為之處分（嘉監裁字第裁七０－Ｌ0000
0000號裁決書）聲明異議，本院裁定如左：
    主  文
原處分撤銷。
甲○○不罰。
    理  由
一、本件原處分機關以：異議人即受處分人甲○○於民國九十二年二月十日中午十二
    時三分許，駕駛車牌號碼Ｚ四—七０六號聯結車，沿台一線省道由南往北行駛，
    途經台一線位於嘉義縣大林鎮○村里路段（台一線二四六公里二百公尺處）設有
    閃黃燈燈號管制之交岔路口時，未依規定保持前後車之安全距離，且未依號誌規
    定減速慢行及注意車前狀況，致撞及同向行駛由證人陳佑宗騎乘車號ＪＹ三—三
    八二號重型機車肇事，致陳佑宗受傷，因而異議人遭嘉義縣警察局舉發上開違規
    事項，原處分機關依據道路交通管理處罰條例第五十八條第一項第一款、第六十
    條第二項第三款及第六十三條第一項，裁決受處分人罰鍰新臺幣（下同）一千五
    百元，吊扣駕照三個月，並記違規點數一點。
二、異議人則以：其駕駛上開聯結車行經該處，陳佑宗騎乘上開機車行駛在前方機車
    道，因失控自行滑倒，滑入其行駛之外側快車道，其來不及防止，因而發生車禍
    ，並無未與前車保持安全距離之違規行為，又其行經上開閃黃燈交岔路口，業已
    減速接近，且其所駕駛者為聯結車，與一般自小客車相較，煞車距離較長，舉發
    機關依據現場煞車痕推論其車速在時速七十至七十五公里之間，應有誤判，異議
    人並無員警所舉發之違規事實等語資為抗辯。
三、本件員警舉發受處分人違規之依據，係以１、異議人於警訊時供稱：當時其所駕
    駛之聯結車與陳佑宗機車均是行駛同一方向，陳佑宗自己滑倒而向內車道倒（機
    車在內車道，人在外車道），然後因為機車滑倒時其剛好駕聯結車駛至，因而遭
    聯結車碾過，其煞車，但來不及等語；２、依現場煞車痕（左煞車痕二六點五公
    尺、右煞車痕二八點八公尺），經換算速度在七十至七十五公里間；３、依現場
    圖及採證照片顯示，陳佑宗所騎乘之重型機車在事故前未留有自行摔倒之刮地痕
    跡，且該機車之掉落物在內、外側快車道，顯示該機車係行駛在外側車道遭異議
    人駕駛聯結車撞擊；因而「研判」異議人肇事違規行為係「未依規定保持前、後
    車安全距離，且行經號誌管制路口，未依規定減速慢行，且未注意車前狀況，肇
    事致人受傷」，故舉發受處分人有道路交通管理處罰條例第五十八條第一項第一
    款、第六十條第二項第三款及第六十三六十一條第三項之違規事實。惟查：
  （一）異議人前開警訊所述係表示陳佑宗騎乘機車自行失控滑倒，其煞車不及，並
        無法因此推論異議人有原舉發機關舉發之違規行為。
  （二）原處分機關雖以前述３之理由認定陳佑宗非騎乘機車自行滑倒，且原與異議
        人行駛於同車道，然查，陳佑宗於另案偵查中證稱：其當時行駛於機車道等
        語（見九十二年度偵字第一六四四號卷第三四頁）；證人即目擊本件車禍發
        生情形之大貨車司機陳進田證稱：陳佑宗機車行駛於機車道，異議人聯結車
        行駛於外側快車道，陳佑宗快接近路口時，突然跌倒，滑入外側快車道等語
        （同上偵卷第一三頁），顯均與舉發機關之研判不同，舉發機關之「研判」
      能否採信，應有疑問；再者，陳佑宗機車後方並無撞擊痕跡，車禍後機車修
        繕亦僅限於前面部位，且以機車前方大燈附近之受損較為嚴重，異議人所駕
        駛之大貨車則於保險桿部位有撞擊痕，經臺灣嘉義地方法院檢察署檢察官現
        場勘驗比對之結果，陳佑宗所騎乘之機車頭燈位置高於異議人聯結車之保險
        桿，足見肇事時機車車頭可能呈傾斜角度與異議人聯結車保險桿下方發生碰
        撞，此有現場照片十一張、機車車損照片二張、勘驗筆錄一份、勘驗之現場
        照片二十一張、機車修理估價單影本一份在卷可稽（見警卷第二０至二三頁
        、九十二年度偵字第一一頁、九十二年度調偵字第三五二號卷第二七頁、三
        ０頁、第三三至四三頁），因此，本件車禍發生之情形應係陳佑宗騎乘機車
        操控不慎，由機車道偏入外側快車道，機車呈傾斜尚未倒地狀態下，車頭前
        方與異議人所駕駛之聯結車保險桿下方碰撞，而台灣省嘉雲區行車事故鑑定
        委員會及台灣省行車事故覆議鑑定委員會亦均同此認定，有該二委員會之鑑
        定意見書在卷可參（見九十二年度調偵字第三五二號卷第六二頁、第七二頁
        背面），是以異議人辯稱：陳佑宗機車行駛於機車道，自行滑倒滑入外側快
        車道等語，應足採信。準此，異議人應無所謂「未依規定保持前、後車安全
        距離」及「未注意車前狀況」之違規。
  （三）至於原舉發機關雖依據煞車痕長度推算異議人肇事前車速達時速七十至七十
        五公里，因而認定異議人行經閃黃燈之交岔路口未減速慢行，而台灣省嘉雲
        區行車事故鑑定委員會及台灣省行車事故覆議鑑定委員會亦均同此認定。查
        車禍現場之速限為時速七十公里，異議人肇事當時，前方為閃黃燈之交岔路
        口，此有道路交通事故調查報告表影本一份可參（見警卷），因此，若異議
        人肇事前之速度在時速七十公里以下，且交岔路口處無危險狀況，難認異議
        人有違反閃光黃燈所表示之『減速慢行，小心通過』之違規行為。本件原舉
        發機關與上開鑑定機關對於煞車痕長度與時速之換算標準，並未具體說明，
        雖依據前臺灣省交通處於六十一年五月十二日函送參考運用之汽車煞車距離
        、行車速度及道路摩擦係數對照表換算，異議人前開煞車痕長度相對應之行
        車速度確實約在時速七十公里與七十五公里之間，然該數據係針對自小客車
        ，而非針對大貨車或聯結車實驗產生，聯結車、大貨車等大型車輛，在同樣
        速度之下，其所需之煞車距離應較長，可否僅以此推斷異議人駕駛聯結車之
        行車速度，並認定異議人未減速慢行，實有疑問。況異議人於警訊時供稱：
        當時時速在四十餘公里左右等語（見警卷第二頁）；被害人陳佑宗證稱：其
        當時時速在三十公里左右等語（見警卷第四頁背面）；證人陳進田證稱：當
        時機車在前，聯結車在後，兩車很接近，時速均約四十公里左右等語（見警
        卷第七頁、九十二年度偵字第一六四四號卷第一三頁），參酌上開異議人供
        述、被害人與證人之證詞，異議人與被害人之車速應相當，難認異議人當時
        之車速高達時速七十餘公里。舉發機關應有誤會。
三、綜上所陳，本件異議人應無舉發機關所指之交通違規情形，而原處分機關僅依據
    員警個人之研判，未予詳查，即遽而認定受處分人有舉發違規通知單所載之違規
    事實，據以為上開裁決，實屬未洽，本件既無任何證據證明異議人有何違規情形
    ，自應不罰，原處分機關之裁罰即有不當，應予撤銷。
據上論斷，應依道路交通案件處理辦法第二十條，裁定如主文。
中      華      民      國    九十三    年      七      月     十六     日
                              臺灣嘉義地方法院交通法庭
                                    法  官  林  坤  志
右正本證明與原本無異。
如不服本裁定，應於裁定送達後五日內向本院提出抗告狀（應附繕本）。
中      華      民      國    九十三    年      七      月     十六     日
                                    書記官  黃  意  雯
